臺灣屏東地方法院民事判決　九十三年度家訴字第九號
　　原　　　告　戊○○
　　訴訟代理人　丁○○
　　被　　　告　丙○○
　　訴訟代理人　甲○○
右當事人間確認遺囑效力事件，本院於民國九十三年九月十日言詞辯論終結，判決如
左：
    主      文
確認黃源福於民國九十二年九月十日所立之代筆遺囑為真正。
訴訟費用由被告負擔。
    事實及理由
甲、原告方面：
    原告主張黃源福於民國九十二年十月二十九日死亡，其生前因與原告之父親丁○
    ○為世交關係，其就養及就醫均由原告之父親照顧，遂委請己○○、乙○○、朝
    庚○○為見證人，並由己○○代筆立下遺囑，將其名下土地遺贈予原告，因原告
    持該遺囑欲辦理遺產繼承登記時，未能順利辦理，從而提起本件訴訟，請求確認
    遺囑為真正。
乙、被告方面：
    被告與黃源福為兄妹關係，於九十二年十月中旬前往醫院探視黃源福，並未聽聞
    黃源福已立遺囑之情事，況原告與黃源福無任何血緣關係，黃源福死亡後亦未曾
    聽聞原告提起遺囑事宜，原告應舉證證明該遺囑之真正。又原告提之代筆遺囑見
    證人僅有二位，而代筆人己○○並未以代筆人即見證人之名義簽名，該代筆遺囑
    違反民法第一千一百九十四條之規定而無效。末按，代筆遺囑即使合法有效，因
    侵害被告之特留分，被告得主張歸扣。
丙、法院之判斷：
一、原告主張黃源福於九十二年十月二十九日死亡，其生前立有代筆遺囑，被告則否
    認遺囑真正之事實，業據其提出戶籍謄本、死亡證明書及核與相核之遺囑為證，
    並經證人即遺囑見證人即代筆人己○○、乙○○、庚○○證述屬實，被告空言指
    摘黃源福之精神狀況不佳及該簽名並非黃源福所書立，並未舉證以實，尚難採信
    。又被告辯稱見證人己○○未以「見證人即代筆人」名義簽名，故遺囑無效等語
    置辯，惟觀諸代筆遺囑全文，已載明己○○為代筆人且為見證人，則綜其未以「
    見證人即代筆人」之名義簽名，亦與代筆遺囑之效力無礙，被告所辯，不足採信
    。而其等另辯稱該遺囑違反特留分之規定，應屬無效云云，蓋依民法第一千二百
    二十五條規定，特留分不足時遺贈效果為何，本屬另件法律關係，本院無從審究
    ，原告之主張應為真實。
二、原告據以提起本訴，請求確認黃源福於九十二年九月十日所立之代筆遺囑為真正
    ，即無不合，應予准許。
三、本件事證已臻明確，兩造其餘攻擊防禦方法，與本件結果並無影響，爰不一一論
    列，附此敘明。
據上論結，原告之訴為有理由，依民事訴訟法第七十八條，判決如主文。
中　　　華　　　民　　　國　　九十三　　年　　　九　　　月　　十七　　日
                                    臺灣屏東地方法院少年及家事庭
~B法　　　官　吳思怡
右為正本係照原本作成。
如不服本判決，應於收受送達後二十日內向本院提出上訴書狀。
~B法院書記官　鄭美雀
中　　　華　　　民　　　國　　九十三　　年　　　九　　　月　　 二十　 日
